【裁判字號】    97,交聲,234
【裁判日期】    970324
【裁判案由】    違反道路交通管理處罰條例聲明異議
【裁判全文】
臺灣士林地方法院交通事件裁定         97年度交聲字第234號
原處分機關  臺北市交通事件裁決所
異  議  人
即受處分人  甲○○
上列受處分人因違反道路交通管理處罰條例案件，對於臺北市交
通事件裁決所於民國97年2 月4 日所為之處分（原處分案號：北
市裁二字第裁22-AEB168466號），聲明異議，本院裁定如下：
    主  文
異議駁回。
    理  由
一、按道路交通管理處罰條例第89條規定「法院受理有關交通事
    件，準用刑事訴訟法之規定」，而刑事訴訟法施行法第2 條
    規定係採程序從新原則，次按違反道路交通管理事件統一裁
    罰基準及處理細則第48條第1 項規定「違反道路交通管理事
    件，行為人認為舉發之事實與違規情形相符者，得於接獲通
    知單後，親自或委託他人持該通知單，不經裁決向指定之處
    所，逕依裁罰標準執行並繳納罰鍰結案」者，同細則第58條
    第2 項原規定「依本細則第48條第1 項辦理經繳納罰鍰結案
    後逾20日不得再提出異議」，然違反道路交通管理事件統一
    裁罰基準及處理細則業於民國95年6 月30日修正公布，而依
    修正後第59條第2 項（即修正前第48條第2 項）則規定為「
    依第48條第1 項辦理經繳納罰鍰後，若有不服者，得於20日
    內向處罰機關陳述。」，是依修正後之違反道路交通管理事
    件統一裁罰基準及處理細則第59條第2 項規定，行為人經繳
    納罰鍰結案後，若有不服者，自得於20日內向處罰機關陳述
    ，並得依法提起聲明異議。然細鐸該法條文義，可知違反道
    路交通管理事件之行為人，逕依裁罰基準執行繳納罰鍰，得
    視為結案，而毋庸由交通監理、裁決機關裁決者，必以行為
    人「認為舉發之事實與違規情形相符者」為限。是倘行為人
    雖依照裁罰標準繳納罰鍰，然仍認為舉發事實與違規情形不
    符，而有爭執提出申訴者，即與前開規定不符。此時，交通
    監理、裁決機關仍需依照有關行政程式調查事實並為裁決，
    亦即該違反道路交通管理事件並不當然因此結案。換言之，
    究其新法之立法意旨，異議人於繳納罰鍰後，若有不服，原
    則上須於20日內向處罰機關提出陳述，若未於20日內向處罰
    機關提出陳述，應視為異議人認為舉發之事實與違規情形相
    符，而喪失異議權。在例外的情形下，自應由異議人提出於
    繳納罰鍰後於20日內有不服之具體證據，證明當初繳納罰款
    後認為舉發之事實與違規情形不符。再按「道路交通管理處
    罰條例所定罰鍰之處罰，行為人接獲違反道路交通管理事件
    通知單後，於15日內得不經裁決，逕依第92條第3 項之罰鍰
    基準規定，向指定之處所繳納結案；不服舉發事實者，應於
    15日內，向處罰機關陳述意見；其不依通知所定期限前往指
    定處所聽候裁決，且未依規定期限繳納罰鍰結案或向處罰機
    關陳述意見者，處罰機關得逕行裁決之」，道路交通管理處
    罰條例第9 條第1 項規定甚明。觀諸受處分人於不服原處分
    之情形，尚且須於15日內向處罰機關陳述意見；則在自動繳
    納罰鍰結案後不服之情形，自無毫無限制的讓受處分人於何
    時提出陳述均可之理，此無非破壞行政處分之安定性及浪費
    行政資源，故新法修正之「得於20日內向處罰機關陳述」應
    係強制規定，20日期滿，受處分人未向處罰機關陳述，或未
    有具體表示不服之事實，即喪失異議權。末按交通法庭認聲
    明異議不合法律上之程式或其異議權已經喪失者，應以裁定
    駁回之，但其不合法律上之程式可補正者，應先定期命為補
    正，逾期不補正者，即予駁回，道路交通案件處理辦法第18
    條定有明文，合先敘明。
二、經查，本件異議人甲○○酒後騎乘車號GBZ-803 號重機車，
    於民國94年6 月3 日晚間11時52分許，在臺北市南湖大橋下
    堤外便道為警攔檢，並測得酒精濃度每公升0.45毫克之違規
    ，經臺北市政府警察局內湖分局東湖派出所員警以北市警交
    大字第AEB168466 號通知單舉發，異議人於收受上開舉發違
    反道路交通管理事件通知單後，不待裁決，即於94年6 月21
    日自動郵撥繳納罰鍰新臺幣（下同）5 千元，復於96年11月
    14日繳納罰鍰2 萬5 千元結案，並於同日繳送駕駛執照執行
    酒駕吊扣1 年在案，有舉發通知單、駕駛執照吊扣執行單、
    臺北市交通事件裁決所97年2 月4 日北市裁二字第裁22-AEB
    168466號裁決書（裁決書主文欄註明罰鍰已於96年11月14日
    繳納結案）各1 份在卷可稽，是異議人若仍有不服，依前揭
    規定，自應於96年11月14日繳納罰鍰結案後20日內向處罰機
    關陳述，亦即異議人至遲應於96年12月4 日前提出陳述，方
    屬合法，惟異議人遲至臺北市交通事件裁決所於97年2 月4
    日為裁決書處分後，始於同日向臺北市交通事件裁決所遞狀
    聲明異議，有聲明異議狀內所蓋之臺北市交通事件裁決所收
    文章日期存卷可證，是異議人既未於繳納罰鍰後20日內向處
    罰機關陳述，且觀其聲明異議狀上所載，異議人亦認為舉發
    之事實與違規情形相符，揆諸首揭說明，應認異議人已喪失
    異議權，故其聲明異議顯不合法律上程式，且無從補正，自
    應將異議人之異議駁回。
據上論斷，應依道路交通案件處理辦法第18條前段，裁定如主文
。
中    華    民    國    97    年    3     月    24    日
                  交通法庭法  官    許碧惠
以上正本證明與原本無異。
如不服本裁定，應於裁定送達後5 日內，向本院提出抗告狀。
                          書記官    徐仁豐
中    華    民    國    97    年    3     月    24    日


司法院資訊處製作；財團法人民間司法改革基金會備份。
